【裁判字號】    89,交易,441
【裁判日期】    900627
【裁判案由】    傷害
【裁判全文】
臺灣臺中地方法院刑事判決                        八十九年度交易字第四四一號
    公  訴  人  臺灣台中地方法院檢察署檢察官
    被      告  乙○○
右列被告因業務過失傷害案件，經檢察官提起公訴（八十八年度偵字第一七二三三號
），本院判決如左：
    主  文
乙○○從事業務之人，因業務上之過失傷害人，處有期徒刑參月，如易科罰金，以
佰元折算壹日。
    事  實
一、乙○○為領有職業聯結車駕駛執照之甲○○○○運股份有限公司 (下稱協利公司
    )司機，係以從事駕駛為業務之人。於民國八十八年三月三十日上午七時三十分
    許，駕駛車牌號碼ＫＰ─三六八號營業用曳引車裝載貨物，沿台中縣大肚鄉○○
    路○段由大肚往龍井方向行駛，途經同向二快車道且劃分快慢車道之時速限制為
    五十公里並設有行車管制號誌之沙田路三段與同路八八八巷口在內側快車道行駛
    時，本應依規定速限行車；且應遵守燈光號誌之指示，以防止危險之發生，而依
    當時天侯晴天、日間自然光、路面乾燥、無障礙物、視距良好之情形下，並無不
    能注意之情事，詎竟疏未注意及此，非但以約五、六十公里之時速超速行駛；復
    未注意前方號誌燈己轉為紅燈仍貿然闖越，適有駕駛車牌號碼ＰＵ─五九二八號
    自小客車之丙○○，沿同方向行駛至該處欲左轉迴車至對向車道時，亦疏未距交
    岔路口三十公尺前換入內側車道及遵守燈光號誌之指示，而闖越紅燈逕自由慢車
    道左轉迴車，致乙○○閃煞不及右前車頭於內側快車道內撞上丙○○駕駛之自小
    客車左側，造成丙○○受有胸背部挫傷、頭部外傷合併腦震盪、第一腰椎輕微骨
    折等傷害。乙○○於肇事後，犯罪偵查機關未發覺前，主動向到場處理之警員謝
    孟諺告知其為肇事之人，自首而接受裁判。
二、案經丙○○訴由台中縣警察局烏日分局報告臺灣臺中地方法檢察署檢察官偵查起
    訴。
    理  由
一、訊據被告乙○○對於領有職業聯結車駕駛執照並受僱於協利公司擔任司機，在右
    揭時地之送貨途中駕駛營業用曳引車與告訴人丙○○發生車禍之事實，除否認有
    闖越紅燈，辯稱：伊通過路口當時之號誌燈為綠燈外，餘均坦白承認，核與告訴
    人之指述情節除車禍發生原因外大致相符，並經目擊證人即車禍當時徒步行經該
    處之丁○○於警訊、檢察官八十八年七月二十八日偵查、本院八十九年九月二十
    七日審理時證述明確，復有道路交通事故調查報告表、現場暨車損照片可資佐證
    ，而告訴人因本件車禍受有如事實欄所示之傷害，亦有沙鹿童綜合教學醫院診斷
    證明書一紙在卷可憑。按行車速度，依標誌之規定；汽車行駛至交岔路口，應遵
    守燈光號誌之指示，道路交通安全規則第九十三條第一項、第一百零二條第一項
    第一款分別定有明文。次按四車道以上或同向二車道道路，欲左轉彎時，應距離
    交岔路口三十公尺前換入內側車道或左轉車道，亦為道路交通安全規則第一百零
    二條第一項第五款所明定，雖該規則係針對車輛左轉所為之規定，惟迴車與左轉
    於概念上，除車輛行進間改變其方向有一百八十度與九十度之差異外，其餘殆無
    不同，駕駛人之注意義務除不相容者外，理應相通，故車輛駕駛人欲迴車時，就
    前開交規則所為關於左轉之規定，亦應遵守。被告及告訴人分別係領有駕駛執照
    之車輛駕駛人，前開交通規則為其等應注意，而依肇事當時天侯晴天、日間自然
    光、路面乾燥、無障礙物、視距良好 (見右開道路交通事故調查報告表)之情形
    下，殊無不能注意之情事。而本件肇事之台中縣大肚鄉○○路○段與同路八八八
    巷口，係同向二快車道且劃分快慢車道之時速限制為五十公里並設有行車管制號
    誌之交岔路口，有現場照片及前開道路交通調查報告表可憑 (道路交通調查報告
    表誤載該道路未劃分快慢車道)，則被告駕駛車輛行駛至該時速限制五十公里並
    設有行車管制號誌之路段時，在無不能注意之情形下，自應依規定速限行車；且
    應遵守燈光號誌之指示，以防止危險之發生。惟被告於肇事當時之時速約五、六
    十公里，迭據被告於偵審中供明，足見被告確實超速行駛。其次，車禍當時，被
    告及告訴人行車方向之號誌燈已轉為紅燈之事實，除據告訴人指明外，並經目擊
    證人丁○○於前揭期日時證述明確；又告訴人當時係駕駛自小客車沿台中縣大肚
    鄉○○路○段行至同路八八八巷口，因欲迴車進入對向車道，乃先暫停於慢車道
    內，再由慢車道迴車，此部分之事實告訴人及被告均互不爭執，而依現場照片及
    前開道路交通調查報告表所示，被告及告訴人所駕駛車輛之碰撞處係在內側快車
    道內靠近路中心處，如當時台中縣沙田路三段方向之號誌燈尚為綠燈，告訴人欲
    自路旁慢車道，穿越二快車道迴轉進入對向車道，勢須冒極大風險，則衡諸常情
    ，被告及告訴人行車方向之號誌燈已轉為紅燈之可能性較高，並益足徵告訴人及
    證人丁○○之指述及證述為真實，被告所辯，應係避重就輕之詞，不足採信。因
    此，本件車禍之發生，顯係被告駕駛車輛行經設有行車管制號誌且時速限制為每
    小時五十公里之台中縣大肚鄉○○路○段行至同路八八八巷口在內側快車道行駛
    時，以時速約五、六十公里超速行駛；且未注意前方號誌燈己轉為紅燈仍貿然闖
    越，致閃煞不及右前車頭於內側快車道內撞上告訴人駕駛之自小客車左側，造成
    告訴人受有右述傷害，堪以認定，是被告就本件事故之發生顯有過失，且被告之
    過失行為與告訴人所示之傷害間並有相當因果關係。至於告訴人駕車行經同向二
    快車道且劃分快慢車道並設有行車管制號誌之交岔路口欲左轉迴車至對向車道時
    ，在無不能注意之情形下，亦應距交岔路口三十公尺前換入內側車道，且應遵守
    燈光號誌之指示，惟告訴人竟闖越紅燈並逕自由慢車道左轉迴車，致遭閃煞不及
    之被告所駕駛車輛撞及，告訴人就本件事故之發生，自亦有疏失之處，然未能因
    此解免被告刑責。因而事證明確，被告之犯行堪以認定，應予依法論科。
二、被告為領有職業聯結車駕駛執照並受僱於協利公司之司機，為從事駕駛業務之人
    ，其因業務上駕駛之過失肇致車禍，使告訴人受傷，核其所為，係犯刑法第二百
    八十四條第二項前段之業務過失傷害罪。被告於肇事後，犯罪偵查機關未發覺前
    ，主動向到場處理之警員謝孟諺告知其為肇事之人，業據證人謝孟諺於本院八十
    九年十月十八日審理時證述屬實，為對於未發覺之罪，自首而接受裁判，應依刑
    法第六十二條前段規定減輕其刑。爰審酌被告過失程度，告訴人所受傷害，告訴
    人與有過失，被告肇事後雖旋即自首並大致坦承犯行，惟尚未能告訴人和解取得
    諒解等一切情狀，量處如主文所示之刑，並諭知易科罰金之折算標準，以資懲儆
    。
據上論斷，應依刑事訴訟法第二百九十九條第一項前段，刑法第二百八十四條第二項
前段、第六十二條前段，修正後刑法第四十一條第一項前段，罰金罰鍰提高標準條例
第一條前段、第二條，判決如主文。
中      華      民      國    九十    年      六      月     二十七     日
                                    臺灣臺中地方法院交通法庭
                                        法  官  劉長宜
右正本證明與原本無異。
如不服本判決，應於判決送達後十日內向本院提出上訴狀，上訴於臺灣高等法院臺中
分院( 須附繕本 )。
                                          書記官
中      華      民      國    九十    年      六      月     二十八     日
附錄論罪科刑法條
刑法第二百八十四條第一項前段
因過失傷害人者，處六月以下有期徒刑、拘役或五百元以下罰金。


司法院資訊處製作；財團法人民間司法改革基金會備份。
